臺灣高等法院刑事判決
109年度上訴字第3941號
上  訴  人  
即  被  告  連傳  



選任辯護人  江政俊律師
上列上訴人即被告因違反毒品危害防制條例案件，不服臺灣新北
地方法院109年度訴字第436號，中華民國109年8月19日第一審判
決（起訴案號：臺灣新北地方檢察署109年度偵字第3687號），
提起上訴，本院判決如下：
    主  文
上訴駁回。
    事  實
一、連傳明知甲基安非他命為毒品危害防制條例第2條第2項第2 
    款所公告列管之第二級毒品，不得持有及販賣，竟意圖營利
    ，基於販賣第二級毒品甲基安非他命之犯意，於民國108年4
    月24日起至26日止，使用自身所有之IPHONE手機中安裝之LI
    NE通訊軟體，以暱稱「無解」，傳送「有人要開團」、「26
    /1」等隱喻販賣毒品之訊息予黃柏翔，與黃柏翔達成以新臺
    幣(下同) 2,600元之價格販售重量約1公克甲基安非他命予
    黃柏翔之合意，並先由黃柏翔於同年4月26日中午12時43分
    許，將價金2,600元轉帳至連傳所申設之中國信託商業銀行
    帳號0000-0000-0000-0000號帳戶（下稱中信銀帳戶）。連
    傳再於同年4月29日晚間11時30分前不久，將甲基安非他命1
    包放置於新北市三重區五華街麥當勞2樓廁所之馬桶水箱內
    ，並指示黃柏翔前往拿取而交易成功。嗣黃柏翔於108年5月
    10日，為警臨檢查獲，扣得所購得並經分裝之甲基安非他命
    2包（合計淨重0.8674公克，取樣0.0045公克鑑驗用罄，合
    計驗餘淨重0.8629公克），黃柏翔並供出毒品來源，警方因
    而循線查悉上情。
二、案經新北市政府警察局永和分局報告臺灣新北地方檢察署檢
    察官偵查起訴。 
    理  由
一、證據能力
  ㈠按被告以外之人（包括證人、鑑定人、告訴人、被害人及共
    同被告等）於審判外之陳述雖不符刑事訴訟法第159 條之1
    至之4等4條之規定，而經當事人於審判程序同意作為證據，
    法院審酌該言詞陳述或書面陳述作成時之情況，認為適當者
    ，亦得為證據（第1項）。當事人、代理人或辯護人於法院
    調查證據時，知有第159條第1項不得為證據之情形，而未於
    言詞辯論終結前聲明異議者，視為有前項之同意，刑事訴訟
    法第159條之5定有明文。立法意旨在於傳聞證據未經當事人
    之反對詰問予以核實，原則上先予排除。惟若當事人已放棄
    反對詰問權，於審判程序中表明同意該等傳聞證據可作為證
    據；或於言詞辯論終結前未聲明異議，基於尊重當事人對傳
    聞證據之處分權，及證據資料愈豐富，愈有助於真實發見之
    理念，且強化言詞辯論主義，使訴訟程序得以順暢進行，上
    開傳聞證據亦均具有證據能力。經查，本院以下所引用被告
    以外之人於審判外之陳述，檢察官、被告連傳及辯護人於於
    本院審理中未爭執證據能力，且於言詞辯論終結前，未就所
    調查之證據主張有刑事訴訟法第159條第1項不得為證據之情
    形，本院審酌各該證據資料製作時之情況，亦無違法不當或
    證明力明顯過低之瑕疵，以之作為證據應屬適當，依刑事訴
    訟法第159條之5規定，認均具證據能力。
  ㈡本判決所引用之非供述證據部分，與本案均有關聯性，復無
    證據證明係實施刑事訴訟程序之公務員以不法方式所取得，
    亦無刑事訴訟法第159條之4顯有不可信之情況與不得作為證
    據之情形，且經本院於審理期日依法進行證據之調查、辯論
    ，依刑事訴訟法第158條之4之反面解釋，應有證據能力。
二、得心證之理由
  ㈠上揭販賣甲基安非他命1次之事實，業據被告連傳於警詢、原
    審及本院審理中坦承不諱（109年度偵字第3687號卷〈下稱偵
    字卷〉第21至24頁、原審卷第138頁、本院卷第122頁），並
    有證人黃柏翔於警詢、偵查及原審審理中證述附卷可憑（偵
    字卷第29至33頁、第77至81頁、原審卷第130至133頁），且
    有黃柏翔提出之匯款明細、被告之中信銀行帳戶交易往來明
    細、黃柏翔之合作金庫商業銀行帳戶開戶暨交易往來明細、
    被告與黃柏翔間LINE對話紀錄截圖各1份、（偵字卷第49頁
    、第55至56頁、第57至59頁、第61至72頁），又黃柏翔所持
    有遭警方扣案之甲基安非他命2包（合計淨重0.8674公克，
    取樣0.0045公克鑑驗用罄合計驗餘總淨重0.8629公克），經
    鑑定均含有甲基安非他命成分，有臺北榮民總醫院108年7月
    15日北榮毒鑑字第C0000000號毒品成分鑑定書1份及扣案物
    照片3 張在卷可證（偵字卷第45至47頁），足認被告任意性
    自白與事實相符，可以採信。
　㈡按我國法令對販賣毒品者臨以嚴刑，惟毒品仍無法禁絕，其
    原因實乃販賣毒品存有巨額之利潤可圖，故販賣毒品者，如
    非為巨額利潤，必不冒此重刑之險，是以有償販賣毒品者，
    除非另有反證證明其出於非圖利之意思而為，概皆可認其係
    出於營利之意而為（最高法院93年度台上字第1651號、87年
    度台上字第3164號判決意旨參照）。且一般民眾普遍認知買
    賣毒品交易係屬非法交易，政府一向查禁森嚴，且重罰不寬
    貸，衡諸常情，倘非有利可圖，絕無平白甘冒被嚴查重罰高
    度風險之理。從而，舉凡其有償交易，除足反證其確另基於
    某種非圖利本意之關係外，通常尚難因無法查悉其販入價額
    作為是否高價賣出之比較，諉無營利之意思，阻販賣犯行之
    追訴。查被告確有向黃柏翔收取價金2,600元，衡以被告與
    黃柏翔非屬至親，苟無利潤可圖，應無甘冒遭查緝法辦而罹
    於重刑之風險，以相同價格或低價販賣毒品之可能，參以被
    告於原審準備中供稱：販賣給黃柏翔之甲基安非他命，是以
    3萬元之價格向上游一次購買27、28公克左右之甲基安非他
    命等語（本院卷第48頁），據此換算被告取得甲基安非他命
    之成本為每公克1千餘元，對照被告販售給黃柏翔之售價為
    每公克2,600 元，被告主觀上有營利之意圖，應堪認定。
  ㈢綜上，本案事證明確，被告犯行堪以認定，應予依法論科。 
三、論罪
  ㈠按行為後法律有變更者，適用行為時之法律。但行為後之法
    律有利於行為人者，適用最有利於行為人之法律，刑法第2
    條第1項定有明文。又比較新舊法，應綜合罪刑全部之結果
    （包括共犯、未遂犯、連續犯、牽連犯、結合犯以及累犯加
    重、自首減輕，暨其他法定加減原因，與加減例等一切情形
    ）而為比較；就比較之結果，需為整體之適用，不能割裂分
    別適用各該有利於行為人之法律。經查，被告行為後，毒品
    危害防制條例第4條第2項、第17條第2項規定業於109年1月1
    5日修正，於109年7月15日施行，茲說明如下：
　1.修正前毒品危害防制條例第4條第2項規定「製造、運輸、販
    賣第二級毒品者，處無期徒刑或7年以上有期徒刑，得併科
    新臺幣1千5百萬元以下罰金」，修正後則規定「製造、運輸
    、販賣第二級毒品者，處無期徒刑或10年以上有期徒刑，得
    併科新臺幣1千萬元以下罰金」，修正後規定就有期徒刑及
    併科罰金部分已提高為「10年以上有期徒刑，得併科新臺幣
    1千萬元以下罰金」，經比較新舊法規定，自以修正前規定
    較有利於被告。
　2.修正前毒品危害防制條例第17條第2項規定「犯第4條至第8
    條之罪於偵查及審判中均自白者，減輕其刑」，修正後則規
    定「犯第4條至第8條之罪於偵查及歷次審判中均自白者，減
    輕其刑」，修正後就被告自白犯罪減輕其刑之適用，變更為
    「於偵查及歷次審判中均自白」，要件更為嚴苛，經比較新
    舊法規定，以修正前毒品危害防制條例第17條第2項規定較
    有利於被告。
　3.據上，綜合比較之結果，以被告行為時之修正前毒品危害防
    制條例之規定，較為有利被告，自應適用修正前毒品危害防
    制條例第4條第2項、第17條第2項之規定。　
  ㈡按甲基安非他命為毒品危害防制條例第2條第2項第2款所列管
    之第二級毒品。故核被告所為，係犯修正前毒品危害防制條
    例第4條第2項之販賣第二級毒品罪。被告販賣毒品前意圖販
    賣而持有甲基安非他命之行為，為法條競合關係，不另論罪
    。
　㈢被告於警詢、原審及本院審理中均自白販賣第二級毒品犯行
    ，依修正前毒品危害防制條例第17條第2項減輕其刑。
　㈣按犯第4條至第8條、第10條或第11條之罪，供出毒品來源，
    因而查獲其他正犯或共犯者，減輕或免除其刑，毒品危害防
    制條例第17條第1項定有明文。次按所稱「供出毒品來源」
    ，係指被告原持有供己犯同條項所列之罪其毒品來源出自何
    人之謂。而該「因而查獲」，則必係因被告翔實供出毒品來
    源之具體事證，而使有偵查（或調查）犯罪職權之公務員知
    悉而對之發動偵查（或調查），並因而查獲該毒品來源之其
    他正犯或共犯。且被告供出之毒品來源與調查或偵查之公務
    員對之發動偵查（或調查）並進而查獲其他正犯或共犯間，
    須具有時間上之先後順序及相當之因果關係。故所謂「供出
    毒品來源，因而查獲」，必以被告所稱供應其自己毒品之人
    與嗣後查獲之其他正犯或共犯間，前後具有銜接之關聯性，
    始稱充足。倘被告所犯同條項所列之罪之犯罪時間，在時序
    上較早於該正犯或共犯供應毒品之時間，即令該正犯或共犯
    確因被告之供出而被查獲；或其時序雖較晚於該正犯或正犯
    供應毒品之時間，惟其被查獲之案情與被告自己所犯同條項
    所列之罪之毒品來源無關，均仍不符上開應獲減輕或免除其
    刑之規定（最高法院110年度台上字第2229號判決意旨參照
    ）。被告固於警詢中陳稱所販售之甲基安非他命來源為黃國
    雄，嗣經新北市政府警察局永和分局警員偵查後，就黃國雄
    於108年11月23日、109年5月底某日分別販賣甲基安非他命
    予被告之犯行，移送臺灣新北地方檢察署檢察官偵查，此有
    該局110年1月20日新北警永刑字第1104163474號刑事案件報
    告書1份附卷可憑（本院卷第81至87頁），然被告係於108年
    4月24日販賣甲基安非他命與黃伯翔，而警方上揭查獲黃國
    雄販賣甲基安非他命時間均晚於被告販賣甲基安非他命時間
    ，則黃國雄遭查獲之案情，實與被告本案販賣毒品來源無關
    ，自無從依毒品危害防制條例第17條第1項規定減輕或免除
    其刑，併此敘明。
  ㈤按犯罪之情狀顯可憫恕，認科以最低度刑仍嫌過重者，得酌
    量減輕其刑，刑法第59條定有明文。另同為販賣第二級毒品
    之人，其原因動機不一，犯罪情節未必盡同，或有大盤毒梟
    者，亦有中、小盤之分，甚或僅止於吸毒者友儕間為求互通
    有無之有償轉讓者亦有之，其販賣行為所造成危害社會之程
    度自屬有異，法律科處此類犯罪，所涉販賣第二級毒品之法
    定最低本刑卻同為無期徒刑或7年以上有期徒刑，不可謂不
    重。於此情形，倘依其情狀處以有期徒刑，即足以懲儆，並
    可達防衛社會之目的者，自非不可依客觀之犯行與主觀之惡
    性二者加以考量其情狀，是否有可憫恕之處，適用刑法第59
    條之規定酌量減輕其刑，期使個案裁判之量刑，能斟酌至當
    ，符合罪刑相當原則及比例、平等原則。被告販賣第二級毒
    品甲基安非他命，固有不該，然其所販賣第二級毒品之數量
    非鉅，獲利實屬甚微，販賣對象僅1人，其影響社會層面並
    非廣大，所侵害之法益亦屬有限，而由其販賣第二級毒品所
    得與實際販售之重量觀之，較諸販毒之大盤或中盤者，尚屬
    零星小額，顯屬販毒網絡最末梢之地位，與大宗走私或利用
    幫派組織結構販賣者相較，對社會之危害稍低，以其犯罪情
    節而論，惡性並非重大難赦，縱依修正前毒品危害防制條例
    第17條第2項規定減輕其刑，仍應處以有期徒刑3年6月以上
    ，容有法重情輕、刑度過重之憾，而在客觀上足以引起同情
    ，尚有可憫恕之處，爰再依刑法第59條規定減輕其刑，以達
    罪刑相當之目的，並依刑法第70條之規定遞減之。
 四、駁回上訴之理由
 　㈠原審詳予審理後，認被告係犯修正前毒品危害防制條例第4
     條第2項之施用第二級毒品罪，並依修正前毒品危害防制條
     例第17條第2項、刑法第59條規定減輕其刑，並審酌被告知
     悉毒品危害他人身心，且為法所嚴禁，竟以行動電話之通
     訊軟體為工具，販賣第二級毒品予黃柏翔，助長毒品流通
     ，對社會治安產生危害，考量被告販賣甲基安非他命數量
     約為1公克，金額為2,600元，數量、金額均非多，容屬零
     星交易之程度，惡性不若大規模交易之毒梟或盤商，依被
     告犯行所彰顯之罪責程度，於有期徒刑2年6月至3年之間擇
     定宣告刑，即可適度評價其罪責。又被告犯後坦承全部犯
     行，被告所指認之毒品來源部分，警方雖沒有因而查獲，
     但被告已有展現出悔悟之意，犯後態度可為有利之考量，
     並慮及被告自陳高職畢業、家庭經濟狀況勉持之程度、目
     前從事烘焙工作、現年37歲（偵字卷第11頁、原審卷第139
     頁）等一切情狀，量處有期徒刑2年10月。經核其採證認事
     用法均無違誤，量刑亦屬允當，應予維持。
   ㈡被告上訴意旨略以：1.被告於警詢中已供出毒品來源為黃國
     雄，應依毒品危害防制條例第17條第1項規定減輕其刑。2.
     被告於偵查及審理中均坦認犯行，販賣甲基安非他命重量
     僅1公克，對象1人，獲利甚微，請求依刑法第59條規定酌
     減其刑。惟查，警方固查獲黃國雄販賣甲基安非他命予被
     告之犯行，並移送檢察官偵查，然所查獲黃國雄販賣毒品
     予被告之時間，均晚於被告本案販賣甲基安非他命時間，
     難認與被告本案販賣毒品來源具關連性，無從依毒品危害
     防制條例第17條第1項規定減輕或免除其刑，此經本院說明
     如前。又原審已審酌被告犯罪情狀，認有情輕法重之情，
     依刑法第59條規定酌減其刑。故被告執前詞，提起上訴，
     均難認有理由，應予駁回。
據上論斷，應依刑事訴訟法第368條，判決如主文。
本案經檢察官王江濱提起公訴，檢察官李叔芬到庭執行職務。
中　　華　　民　　國　　110 　年　　4 　　月　　8 　　日
                  刑事第九庭    審判長法　官  潘翠雪
                                      法　官  陳信旗
                                      法　官  俞秀美
以上正本證明與原本無異。
如不服本判決，應於收受送達後20日內向本院提出上訴書狀，其
未敘述上訴之理由者並得於提起上訴後20日內向本院補提理由書
（均須按他造當事人之人數附繕本）「切勿逕送上級法院」。
                                      書記官  謝崴瀚
中　　華　　民　　國　　110 　年　　4 　　月　　8 　　日